臺灣宜蘭地方法院刑事判決　　　　　　　100年度訴字第190號
公　訴　人　臺灣宜蘭地方法院檢察署檢察官
被　　　告　謝勝玉
上列被告因毒品危害防制條例案件，經檢察官提起公訴（100年
度毒偵字第244號），本院判決如下：
    主  文
謝勝玉施用第一級毒品，累犯，處有期徒刑拾月。
    事  實
一、謝勝玉前於民國94年間，因施用毒品，經本院裁定送觀察、
    勒戒後，因認無繼續施用毒品之傾向，於94年7月4日釋放出
    所，由台灣宜蘭地方法院檢察署檢察官以94年度毒偵字第52
    1號案件為不起訴處分確定。又於96年間，二次因施用毒品
    ，經本院先後以96年度訴字第117號、第259號判決判處有期
    徒刑7、8月確定，嗣分別經本院裁定減刑為3月15日、4月，
    並接續於97年6月17日執行完畢。詎猶不知悔改，復基於施
    用第一級毒品海洛因之犯意，於100年1月25日22時31分為警
    採尿回溯26小時內某時，在不詳處所，以不詳方法施用海洛
    因1次。嗣於100年1月25日19時30分許，為警在前揭住處查
    獲，經採其尿液送驗後檢出鴉片類嗎啡陽性反應，始悉上情
    。
二、案經宜蘭縣政府警察局羅東分局報告台灣宜蘭地方法院檢察
    署檢察官偵查起訴。
    理  由
一、訊據被告謝勝玉矢口否認施用第一級毒品海洛因之犯行，辯
    稱：可能是因伊夫邱創聖在房間內點燃吸食摻有海洛因的香
    菸，伊在整理房間時誤吸二手煙，才導致尿液呈現嗎啡陽性
    反應云云。經查：
  (一)被告於上開時、地接受警員採取之二瓶尿液，經送慈濟大學
    濫用藥物檢驗中心，以GC/MS氣相層析質譜儀法確認檢驗，
    檢驗結果顯示，證實皆呈海洛因代謝物嗎啡陽性反應，濃度
    分別達523、345ng/ml，均超過檢驗閥值300ng/ml之事實，
    有被告之警詢筆錄、宜蘭縣政府警察局羅東分局100年度毒
    品犯罪嫌疑人尿液採驗作業管制紀錄（檢體編號TP0000000
    ）、慈濟大學濫用藥物檢驗中心檢驗總表各1份在卷可證（
    警卷第1-2、9、11頁）。而按施用海洛因，其代謝物嗎啡之
    平均可檢出時限為17至26小時，業經行政院衛生署管制藥品
    管理局92年3月10日管檢字第0920001495號函、92年12月2日
    管檢字第0920009990號函函示明確。再查目前常用之毒品篩
    檢方式包括酵素免疫分析法，薄層色層分析法及放射免疫分
    析法，在文獻上，雖亦有藥品或食物因交叉反應而在尿液測
    試中產生偽陽性反應，因此篩檢結果必須進一步確認，而目
    前最常使用之確認方式則係「氣相層析質譜儀分析法」，在
    良好操作條件下，以此法作藥物及其代謝產物之定性及定量
    分析，幾無偽陽性反應產生，亦經行政院國軍退除役官兵輔
    導委員會臺北榮民總醫院83年4月7日（83）北總內字第0305
    9號函示在案，故被告於100年1月25日採尿之尿液中毒品濃
    度既已逾上開閾值，顯見被告於採尿前26小時內之某時確有
    施用第一級毒品海洛因之犯行無誤，被告空言辯稱其並未施
    用第一級毒品海洛因，洵無足採。
  (二)被告雖以前詞置辯。惟按吸入煙毒之二手煙者可否由尿液中
    檢出煙毒反應一事，若非長時間與吸毒者直接相向，且存心
    大量吸入吸毒者所呼出之煙氣，以二手煙中可能存在低劑量
    煙毒，應不致在尿液中代謝出煙毒反應，業經法務部調查局
    以82年8月6日發技一字第4153號函敘明上旨明確，則被告
    二瓶尿液之嗎啡濃度各達523、345ng/ml，應非偶爾誤吸二
    手煙所致。況徵以被告前於94、96年間即共有三次施用第一
    級毒品海洛因之前科紀錄，其中亦曾有以將海洛因置於吸食
    器內燒烤吸食其煙霧之方式施用海洛因之情形，則被告應可
    察覺海洛因經燒烤後產生煙霧之氣味，則於其夫邱創聖在房
    間吸食摻有海洛因之香菸時，被告自可發覺，若不欲在場吸
    食煙霧，可隨即離去，應無因不知情而誤吸二手煙之可能。
    至證人邱創聖到院證稱：伊沒有看到被告施用海洛因，且自
    從被告生小孩後，夫妻有協議不要再用毒品等語，惟證人邱
    創聖僅係未見到被告施用海洛因，證人邱創聖又非每日二十
    四小時均緊盯被告舉止，縱其未見被告施用海洛因之行為，
    亦不足據為被告有利之認定。
  (四)綜上，被告確有於100年1月25日為警採尿送驗前26小時內施
    用海洛因1次之行為，已堪認定，被告矢口否認有施用海洛
    因犯行之辯解，洵不足採。從而，本件事證明確，被告施用
    海洛因1次之犯行，應依法論科。
二、按犯毒品危害防制條例第10條之罪者，檢察官應聲請法院裁
    定令被告入勒戒處所觀察、勒戒，其期間不得逾2月；觀察
    、勒戒或強制戒治執行完畢釋放後，5年內再犯同條例第10
    條之罪者，檢察官應依法追訴，毒品危害防制條例第20條第
    1項、第23條第2項分別定有明文。查被告前因施用毒品案件
    ，經法院先後裁定送觀察、勒戒及判處徒刑如事實欄一所示
    ，有台灣高等法院被告前案紀錄表在卷足稽，依最高法院95
    年度第7次刑事庭會議決議之意旨，其犯本件施用毒品罪已
    屬三犯以上，其本案犯罪之訴追條件已具備。次按海洛因係
    毒品危害防制條例第2條第2項第1款所定之第一級毒品，核
    被告施用海洛因之行為，係犯毒品危害防制條例第10條第1
    項之施用第一級毒品罪，被告施用毒品前持有毒品之低度行
    為為施用毒品之高度行為所吸收，不另論罪。查被告曾經判
    處有期徒刑，甫於97年6月17日執行完畢，於該有期徒刑執
    行完畢後五年內故意再犯本件，核屬累犯，應依法加重其刑
    。爰審酌被告曾因施用毒品犯行而送觀察、勒戒及判處徒刑
    ，仍不知悛悔，復又觸犯本件犯行，顯示其無戒絕之決心，
    犯後又飾詞否認犯行，未見悔意，並考量被告施用海洛因所
    為係傷害自身健康，對社會所造成之損害尚非直接，及其家
    庭生活狀況、智識程度等一切情狀，量處如主文所示之刑。
據上論斷，應依刑事訴訟法第299條第1項前段，毒品危害防制條
例第10條第1項，刑法第11條前段、第47條第1項，判決如主文。
本案經檢察官陳錦雯到庭執行職務
中    華    民    國   100    年    7     月    19    日
                  刑事第四庭審判長法  官  林楨森
                                  法  官  辜漢忠
                                  法  官  陳雪玉
以上正本證明與原本無異。
如不服本判決應於收受送達後十日內向本院提出上訴書狀，並應
敘述具體理由；其未敘述上述理由者，應於上訴期間屆滿後二十
日內向本院補提理由書(均須按他造當事人之人數附繕本)「切勿
逕送上級法院」。
                                  書記官  陳建宇
中    華    民    國   100    年    7     月    19    日
附錄本案論罪科刑法條：
毒品危害防制條例第10條
施用第一級毒品者，處6月以上5年以下有期徒刑。
施用第二級毒品者，處3年以下有期徒刑。